【裁判字號】    94,訴,3582
【裁判日期】    950907
【裁判案由】    勞保
【裁判全文】
臺北高等行政法院判決
                                     94年度訴字第03582號
                              .
原      告  甲○○
訴訟代理人  戊○
被      告  勞工保險局
代  表  人  乙○○（總經理）
訴訟代理人  丙○○
            丁○○
            己○○
上列當事人間因勞保事件，原告不服行政院勞工委員會中華民國
94年11月4日勞訴字第0940039706號訴願決定，提起行政訴訟。
本院判決如下：
    主  文
原告之訴駁回。
訴訟費用由原告負擔。
    事  實
緣原告係由俊霖土木包工業申報參加勞工保險之被保險人，因右
眼眼球萎縮、右眼角膜白斑，於民國（下同）93年10月18日（被
告收文日期）檢附財團法人為恭紀念醫院（下稱為恭醫院）同年
月15日出具之勞工保險殘廢診斷書，向被告申請職業傷害殘廢給
付。案經被告審查，以依原告病歷記載，其右眼為陳舊性眼疾，
依常規醫理判斷，92年9月20日外傷至92年10月2日短短12天，不
至於呈此病狀，所請右眼殘廢給付應按普通傷病核定，乃以94年
1月5日第000000000000號核定通知書，核定其殘廢程度符合勞工
保險殘廢給付標準表第19項第8等級，發給360日普通傷病殘廢給
付。原告不服，向勞工保險監理委員會（下稱監理會）申請審議
，經該會以94年6月15日94保監審字第0482號審議駁回。原告猶
未甘服，提起訴願，亦遭決定駁回，遂向本院提起行政訴訟。茲
摘敘兩造訴辯意旨如次：
甲、原告方面：
一、聲明：求為判決
１、訴願決定、審議審定及原處分均撤銷。
２、命被告作成核付原告勞工保險殘廢給付標準表第17障害項目
    第7等級職業傷害殘廢給付之處分。
３、訴訟費用由被告負擔。
二、陳述：
１、原告對於右眼失明經被告核定符合勞工保險殘廢給付標準表
    第19障害項目第8殘廢等級之事實，並不爭執。另原告左眼
    病症之相關治療紀錄，提出行政院衛生署台北醫院城區分院
    94年11月10日出具之診斷證明書供參。至原告主張職業傷害
    部分，被告先前核付原告第7障害項目第3等級1,260日職業
    傷害殘廢給付，原告業已就此部分加以舉證，並經被告肯認
    ，且遭逕予退保在案，對此原告亦不爭執。又原告兩眼部分
    之病症，即因92年9月20日事故引發腦部出血所產生之「併
    發症」所致。
２、原告於92年10月2日執行監工職務時，不慎從工地引架上跌
    下，因腦部神經系統受強烈震動（擊），經急送為恭醫院診
    治。由於人們習慣對從高處跌落者貫注於傷者之外在有形之
    肢體，若臉部表面未見有撞擊撕裂傷時，醫療單位根本不會
    在病歷中有所記載，此類隱性損傷若非日後出現機能減損時
    ，常以為退化性現象提早出現，原告兩眼底之病變即係最佳
    事證，被告對此事證置之不理，斤斤計較於為恭醫院之病歷
    未記載此項隱性損傷，認定此非跌落事故所致而為普通疾病
    所致，其中令原告難以接受者，即被告將左眼視力因眼底視
    網膜結疤而致左眼視力減退至0.3（無法矯正）之障害不予
    核給，被告不核給之理由為「未記明左眼有治療紀錄，不能
    認定為症狀固定。」，復於訴願答辯改稱：「左眼視力0.3
    ，未記載有黃斑部退化」云云，然為恭醫院94年1月31日（
    原告誤載為94年1月3日）出具勞工保險殘廢診斷書，其首頁
    傷病名稱欄載明「左眼黃斑退化」，可見被告不核給之心態
    早已架構。
３、為恭醫院94年4月12日為恭醫字第0940000296號函之3項答覆
    ，坦誠真實，細察該院實際為原告診察治療之醫師尚且未敢
    斷言原告兩眼視力之損喪非出自外傷使然，被告之特約醫師
    竟妄言根據為恭醫院之病歷記載，認非因職業傷害所致，且
    妄斷原告右眼失明，左眼最佳視力0.3，其雙目殘廢程度僅
    達勞工保險殘廢給付標準表第8等級，其論據有欠粗糙，應
    符合同表第17項目第7等級之規定。又肢體損傷有流血或骨
    折等現象，吾人肉眼一望即可察知，而如腦部或顱內受傷，
    若非經特殊檢查，諒非即可瞭然，尤以本案之眼底受傷，當
    非立即可察知，試問當日急診醫院何來依據填明於病歷，迨
    1年後發覺視力有日益減退而檢查，始悉左眼網膜已有結疤
    症狀與黃斑部病變，該現象竟遭被告特約醫師稱非職業傷害
    所致，試問被告特約醫師，該左眼網膜結疤係何原因所導致
    ？願聞其詳。
４、被告、監理會及行政院勞工委員會既再三強調原處分之依據
    出自被告特約醫師之簽署意見，惟此係球員兼裁判，公信力
    有瑕疵（存疑），正確處理應為迴避，應依勞工保險條例第
    56條規定，至保險人指定之醫學中心教學醫院接受複檢鑑定
    ，爭議即可迎刃而解，亦有最高行政法院94年度判字第240
    號判決可參。原告左眼病症障害視力已達標準表第17項規定
    ，對照被告訴願答辯稱：「左眼黃斑部未記有黃斑退化」，
    原告特前往眼科權威之行政院衛生署台北醫院城區分院診斷
    鑑定後確認黃斑退化，亦有該醫院94年11月10日出具之診斷
    證明書可證，符合行政法院39年判字第2號判例：「當事人
    主張事實，須負舉證責任，倘其所提出之證據，不足為主張
    事實之證明，自不能認其主張之事實為真實。」、71判字第
    461號判決：「所謂證據自以積極而洽當且對應證事實確能
    證明者始足當之，自非僅憑消極之迂證明可以推定應證事
    實之真偽。」之意旨，故被告所為處分顯有違誤。
５、原告為聘僱外籍看護工時，須附送職護專用之病況診斷證明
    書，由該診斷書之傷病名稱欄載明左側高血壓性腦出血，可
    證原告之左眼底黃斑部退化亦係腦出血所引起。被告稱原告
    不願簽署向中央健康保險局或其他有關團體調閱相關資料之
    同意書云云，顯係矯枉過正之飾詞。蓋依勞工保險條例第28
    條及其施行細則第61條規定，被告是項表示全屬硬拗。被告
    又稱只重新調閱行政院衛生署台北醫院城區分院病歷，送請
    特約專科醫師審查，並出具意見云云，被告所稱皆為不欲對
    右眼給付，此點尚可理解，然被告是項推定理應出示或述明
    其所持之法源（律）依據，原告眼球萎縮狀態尚有輕中重之
    嚴重分際，切勿概括含混喻之。至於原告是否係外傷所導致
    視神經受損，被告既非現場之醫師，實不適作肯定之推定。
    另被告所稱原告右眼黃斑部（眼底）退化應與腦手術無直接
    因果關係云云，顯係推諉給付之虛妄之詞。
６、被告稱原告申請右眼殘廢給付時，為恭醫院所出具之殘廢診
    斷書未載明左眼有病云云，顯屬矛盾。蓋殘廢診斷書之內容
    乃出具醫師之權職，由其就殘廢部位、程度而判定，怎可由
    原告決定。原告右眼申請殘廢給付後，左眼視力日益惡化而
    至行政院衛生署台北醫院城區分院就診，始悉左眼視力喪失
    至0.3。被告欲以左眼並無治療，無法認定左眼症狀已固定
    ，主張核給第8等級殘廢給付並無違誤云云，有違勞工保險
    條例第20條規定被保險人在保險有效期間所發生之傷病事故
    ，於保險效力停止後，1年內仍可享有該項保險給付之權利
    。原告經被告於94年1月31日逕予退保，而於同年11月10日
    經行政院衛生署台北醫院城區分院診斷證明，期間相隔尚未
    逾1年，當然符合該條規定，而診斷證明之審定殘廢要件，
    亦符合同條例施行細則第77條症狀固定、再行治療仍不能期
    待其治療效果之狀態之規定，被告逕稱已逾1年，如此不分
    青紅皂白，妄言原告誤解，請鈞院明察。
７、被告所為主張均可看到其處心積慮搜尋對原告不利之資料與
    紀錄，有關為恭醫院94年4月12日為恭醫字第0940000296號
    函答覆被告所稱：「病人所陳述之事故，非醫師所自見，也
    不屬於醫師之業務範圍」，未將原告所告知之傷害經過記明
    於該病歷，致被告得以憑此作為不予認定本件傷害事故為職
    業傷害，甚至被告曾致函該院，要求具結式回復，揆之該院
    上開回函所稱乃合情合理。又依行政院衛生署台北醫院城區
    分院94年11月10日出具之診斷證明書，確認左眼黃斑退化，
    視力為0.4，右眼球萎縮及角膜白斑，視力無光覺，其左眼
    視力與為恭醫院鑑定為0.3之時間相隔已達1年許，以醫理言
    ，已無好轉可能，符合勞工保險條例第53條及其施行細則第
    77條規定，而腦出血亦係從引架跌下所引起。被告稱原告右
    眼萎縮無光覺應為疾病，左眼視力雖為0.3，左眼症狀並未
    固定而維持原核定云云，惟對照台北醫院城區分院之診斷證
    明書，被告稱原告左眼未載有黃斑退化及左眼症狀並未固定
    ，全將不攻自滅。尤其是，當被告接到原告所提示該件診斷
    證明書後，應主動致函鈞院聲請該件診斷書影本先行審視，
    惟未見被告提及此部分之意見或論斷，益顯其蠻橫。
乙、被告方面：
一、聲明：求為判決駁回原告之訴，訴訟費用由原告負擔。
二、陳述：
１、按「保險人為審核保險給付或勞工保險監理委員會為審議保
    險爭議事項，必要時得向投保單位、特約醫療院、所或其他
    有關機關調查被保險人與保險有關之文件。」、「被保險人
    因普通傷害或罹患普通疾病，經治療終止後，如身體遺存障
    害，適合殘廢給付標準表規定之項目，並經保險人自設或特
    約醫院診斷為永久殘廢者，得按其平均月投保薪資，依同表
    規定之殘廢等級及給付標準，1次請領殘廢補助費，．．。
    被保險人領取普通傷病給付期滿，或其所患普通傷病經治療
    1年以上尚未痊癒，如身體遺存障害，適合殘廢給付標準表
    規定之項目，並經保險人自設或特約醫院診斷為永不能復原
    者，得比照前項規定辦理。」、「保險人於審核殘廢給付認
    為有複檢必要時，得另行指定醫院或醫師複檢。」勞工保險
    條例第28條、第53條及第56條分別定有明文。
２、次按「依本條例第53條或第54條請領殘廢給付者，應備左列
    書件：一、殘廢給付申請書。二、給付收據。三、殘廢診斷
    書。四、經Ｘ光檢查者，附Ｘ光照片。前項殘廢診斷書由應
    診之全民健康保險特約醫院或診所出具。在本條例施行區域
    外致殘者，得由原應診之醫院或診所出具。保險人審核殘廢
    給付，除得依本條例第56條規定指定全民健康保險特約醫院
    或診所或醫師複檢外，並得通知出具殘廢診斷書之醫院或診
    所檢送必要之檢查紀錄或有關診療病歷。」、「被保險人因
    執行職務而致傷害者，為職業傷害。」勞工保險條例施行細
    則第76條及勞工保險被保險人因執行職務而致傷病審查準則
    第3條第1項亦分別定有明文。又依勞工保險殘廢給付標準表
    第19項規定，1目失明者，為第8等級，給付標準為360日；
    同表第17項規定，1目失明，他目視力減退至0.6以下者，為
    第7等級，給付標準為440日。
３、原告係由俊霖土木包工業申報參加勞工保險之被保險人，因
    右眼眼球萎縮、右眼角膜白斑，於93年10月18日檢附為恭醫
    院同年月15日出具之勞工保險殘廢診斷書，向被告申請職業
    傷害殘廢給付。而原告平均日投保薪資為1,010元，其所請
    第17障害項目第7等級職業傷害殘廢給付之給付標準為660日
    （加計50%），扣除原告原領第19障害項目第8等級360日殘
    廢給付，差額為300日，故本件訴訟金額為303,000元。參照
    該診斷書載略：「甲○○君因右眼眼球萎縮、右眼角膜白斑
    致右眼殘廢，矯正後視力無光覺。」，嗣經被告調閱原告原
    應診之診療病歷資料第1次送請被告特約專科醫師審查，其
    意見略以︰「依92年10月2日記載，並無右眼受外傷之病史
    ，依病況記載，右眼為陳舊性眼疾，依常規醫理判斷，92年
    9月20日外傷至92年10月2日短短12天，不致於呈此病狀。無
    92年9月20日外傷之病況記載當時有否外傷之新鮮病灶。」
    ，據此，被告乃以其所患非屬職業傷害，依勞工保險條例第
    53條及勞工保險殘廢給付標準表第19項第8等級規定，於94
    年1月5日以第000000000000號核定通知書核定發給360日普
    通傷病殘廢給付，揆諸上開規定，並無違誤，並經審議審定
    及訴願決定維持在案。
４、被告審核殘廢給付之承辦人員均為一般行政人員，而殘廢給
    付之申請給付與否及等級之判定，又常涉及專業醫理之判斷
    ，並非被告一般承辦人員所能逕行認定，故被告於審核給付
    案件時，除以被保險人或受益人檢附之保險資料、診斷書等
    書面資料予以審核外，如有必要，亦須另外徵詢專科醫師意
    見或實地派員訪查瞭解實情等，故法令明文規定被告或監理
    會為審核保險給付或爭議事項，得調查有關之文件，得另行
    指定醫院或醫師複檢、並得通知出具診斷書之醫院診所檢送
    必要之有關診療病歷等，即雖以專門醫師診斷證明為依據，
    在無法確定殘廢等級及給付與否之前，尚須審酌相關病歷檢
    查報告、訪查報告及特約專科醫師提供之專業意見等，以為
    審核之依據，然最終審查之核定權仍在被告。
５、本件被告於審核時，除以原告檢附之診斷書等書面資料予以
    審核外，另檢具原告所送申請書件、殘廢診斷書及病歷影本
    資料送被告特約專科醫師審查，並徵詢專科醫師意見已如前
    述。嗣經原告申請審議，被告為求慎重，復向原告就診之為
    恭醫院函詢，據該院94年4月12日為恭醫字第0940000296號
    函覆略稱：「本病人並沒有於本院接受手術治療。本病
    人左眼被診斷有黃斑退化，目前視力為0.3，但不能肯定有
    沒有好轉之可能。病人所陳述之事故，非醫師所自見，也
    不屬於醫師之業務範圍。」，被告並將原告申請審議所檢附
    病歷資料併同前調閱之病歷資料，全案第2次送請專科醫師
    審查，據醫理見解略以：「92年10月2日並無外傷病史及外
    傷病況，右眼已萎縮無光覺，左眼視網膜已有結疤。視力右
    眼為無光覺、左眼0.3，未記載有黃斑退化，非外傷應為疾
    病。」，被告乃以原告右眼萎縮無光覺應為疾病，左眼視力
    雖為0.3，惟左眼症狀並未固定而維持原核定。
６、承上所述，監理會據其專業醫師審查意見略以︰「依為恭醫
    院之檢查紀錄，完全無外傷之記載，故范君右眼失明應非職
    業傷害；．．。」亦認為原告右眼失明應非職業傷害，然其
    左眼視力仍有0.3。據此，本案先後經被告及監理會3位特約
    專科醫師以原告就診之相關病歷資料詳加審查，咸認原告所
    患與其92年10月2日工作中受傷無關，並非職業傷害所致。
    故被告據醫理見解審查認原告雙眼所患非屬職業傷害所致，
    且原告左眼並無治療紀錄，症狀並未固定，乃依勞工保險殘
    廢給付標準表第19項第8等級規定，核定發給360日普通傷病
    殘廢給付，並無違誤。
７、本案原告不簽署向中央健康保險局或其他有關團體調閱相關
    資料之同意書，故被告只重新調閱行政院衛生署台北醫院城
    區分院及為恭醫院病歷送請特約專科醫師審查，其意見略以
    ：「92年10月2日初診右眼已無光感，右眼眼球已萎縮，至
    於如何萎縮並無記載無法知悉及判斷。有許許多多因素（外
    傷或疾病），因無外傷病史記載，故可能屬陳舊性眼疾。92
    年9月20日至92年10月2日才2週無法使右眼呈萎縮狀態，應
    與腦手術無直接因果關係，並無特別治療。為恭醫院有門診
    並非就右眼做治療，只是一般點眼藥，無特別意義之治療，
    92年11月4日、92年11月25日及93年1月3日只是做檢查並出
    證明，無療程（94年11月10日）。其左眼（未列入報殘）亦
    無治療。」。
８、被告對原告因右眼失明經被告核定符合勞工保險殘廢給付標
    準表第19障害項目第8殘廢等級之事實，並不爭執。原告當
    初提出為恭醫院93年10月15日出具之殘廢診斷書，僅就右眼
    提出申請，其後於申請審議時，復提出為恭醫院94年1月31
    日出具之殘廢診斷書，增加左眼黃斑退化之申請，惟殘廢部
    位僅記載右眼。又據為恭醫院94年4月12日為恭醫字第09400
    00296號函稱：「本病人被診斷有黃斑退化，目前視力為0.3
    ，但不能肯定有沒有好轉之可能。」及被告特約專科醫師就
    行政院衛生署台北醫院城區分院及為恭醫院病歷審查，認為
    左眼並無治療，故無法認定左眼症狀已經固定，故被告據以
    處分之內容僅為右眼部位，未包含左眼。
９、此外，原告於93年9月20日因工作中受傷致左側高血壓腦出
    血申請職業傷害殘廢給付，被告已於93年10月間按勞工保險
    殘廢給付標準表第7項第3等級發給1,260日職業傷害殘廢給
    付在案，並於93年10月26日逕予退保，保險效力即行終止，
    故原告所提為恭醫院94年1月31日出具之殘廢診斷書（審殘
    日期亦為94年1月31日）係保險效力終止後始行提出，且本
    件被告專科醫師審查後認為原告右眼病症係屬陳舊性疾病，
    與其另案經被告核付第7障害項目第3等級職業傷害殘廢給付
    ，兩者係屬不同之保險事故。
１０、至原告本件訴訟程序所提其復經行政院衛生署台北醫院城區
    分院於94年11月10日作詳細檢查後，已確認左眼黃斑退化，
    而視力為0.4之部分，因原告左眼視力與為恭醫院鑑定為0.3
    時間相隔已1年許，以醫理言已無好轉之可言，原告以勞工
    保險條例第53條及同條例施行細則第77條規定論斷符合規定
    云云，顯係誤解法令，台北醫院城區分院94年11月10日出具
    之診斷證明書係在原告申請（93年10月18日）後1年始出具
    ，無從作為原告申請時左眼之治療紀錄。
    理  由
一、被告代表人原為史哲，95年7月10日變更為蔡吉安，嗣於同
    年8月16日變更為乙○○，茲由渠等具狀聲明承受訴訟，核
    無不合，應予准許。
二、按「被保險人因普通傷害或罹患普通疾病，經治療終止後，
    如身體遺存障害，適合殘廢給付標準表規定之項目，並經保
    險人自設或特約醫院診斷為永久殘廢者，得按其平均月投保
    薪資，依同表規定之殘廢等級及給付標準，1次請領殘廢補
    助費，．．。被保險人領取普通傷病給付期滿，或其所患普
    通傷病經治療1年以上尚未痊癒，如身體遺存障害，適合殘
    廢給付標準表規定之項目，並經保險人自設或特約醫院診斷
    為永不能復原者，得比照前項規定辦理。」、「被保險人因
    職業傷害或罹患職業病，經治療終止後，如身體遺存障害，
    適合殘廢給付標準表規定之項目，並經保險人自設或特約醫
    院診斷為永久殘廢者，依同表規定之殘廢等級及給付標準，
    增加50%，1次請領殘廢補償費。被保險人領取職業傷病給付
    期滿，尚未痊癒，如身體遺存障害，適合殘廢給付標準表規
    定之項目，並經保險人自設或特約醫院診斷為永不能復原者
    ，得比照前項規定辦理。」勞工保險條例第53條及第54條分
    別定有明文。次按，勞工保險殘廢給付標準表「眼」障害系
    列第17障害項目規定：「1目失明，他目視力減退至0.6以下
    者。」為第7殘廢等級，給付標準440日；第19障害項目規定
    ：「1目失明者。」為第8殘廢等級，給付標準360日。
三、本件原告係由俊霖土木包工業申報參加勞工保險之被保險人
    ，因右眼眼球萎縮、右眼角膜白斑，於93年10月18日（被告
    收文日期）檢附為恭醫院同年月15日出具之勞工保險殘廢診
    斷書，向被告申請職業傷害殘廢給付。案經被告審查，以依
    原告病歷記載，其右眼為陳舊性眼疾，依常規醫理判斷，92
    年9月20日外傷至92年10月2日短短12天，不至於呈此病狀，
    所請右眼殘廢給付應按普通傷病核定，乃以94年1月5日第00
    0000000000號核定通知書，核定其殘廢程度符合勞工保險殘
    廢給付標準表第19項第8等級，發給360日普通傷病殘廢給付
    。原告不服，向監理會申請審議，經該會以94年6月15日94
    保監審字第0482號審議駁回。原告猶未甘服，提起訴願，亦
    遭決定駁回，遂向本院提起行政訴訟，並以事實欄所示各節
    據為爭議。惟查：
１、按當事人主張有利於己之事實者，就其事實有舉證之責任，
    民事訴訟法第277條前段定有明文，依行政訴訟法第136條之
    規定，上開規定為行政訴訟程序所準用。又按人民提起課予
    義務訴訟請求行政機關作成授益行政處分，係在增加自己之
    權利，依上開規定，自應就權利發生實體上規定要件最低度
    事實負舉證責任。
２、原告以其左眼視力減退至0.6以下致殘，則原告就此殘廢之
    原因事實，應負其舉證責任。本件姑不論原告於93年10月18
    日（被告收文日期）向被告申請殘廢給付時，並未在申請書
    上載明其亦有申請左眼殘廢給付之意（原告係於申請審議時
    ，方主張其亦有申請左眼部位之殘廢給付），且據原告申請
    殘廢給付時所提出為恭醫院93年10月15日出具之殘廢診斷書
    ，該診斷書記載之殘廢部位僅有右眼，未及左眼，縱以原告
    申請審議時，於94年2月16日補送為恭醫院94年1月31日出具
    之殘廢診斷書，該診斷書記載之殘廢部位，亦僅有右眼，未
    及左眼。雖原告主張上開2份殘廢診斷書上已記載原告左眼
    視力為0.3，惟上開2份殘廢診斷書均係記載：「初診時視力
    ：未矯正：0.3，矯正後：0.3」「診斷殘廢時視力：未矯正
    ：0.3，矯正後：0.3」，未見原告左眼病症之相關治療紀錄
    。原告固於行政訴訟時提出行政院衛生署台北醫院城區分院
    94年11月10日出具之診斷證明書為證，惟該診斷書係於原告
    93年10月26日退保後始行出具【被告另案核給原告第7項第3
    等級職業傷病殘廢給付，因原告殘廢不能繼續從事工作，經
    被告核定自93年10月26日逕予退保，保險效力即行終止，有
    本院卷附被告93年10月28日第000000000000號核定通知書可
    參，對此原告訴訟代理人表示並不爭執，見本院95年5月15
    日準備程序筆錄第4頁所載】，且該診斷書所載應診日期－
    94年11月10日，亦係於原告93年10月26日退保之後，除未見
    有何治療紀錄，亦未見醫師審定原告左眼已成殘之記載，而
    該診斷書之病名欄記載「左眼白內障術後並植入人工水晶體
    、黃斑退化，視力0.4」，較諸原告申請殘廢及申請審議時
    所提出2份殘廢診斷書之左眼視力為佳，無從證明原告左眼
    視力業經治療1年以上並經診斷為永久不能復原。又據為恭
    醫院94年4月12日為恭醫字第0940000296號函附病歷查詢表
    略載：「本病人並沒有於本院接受手術治療。本病人左
    眼被診斷有黃斑退化，目前視力為0.3，但不能肯定有沒有
    好轉之可能。．．」等語，益證原告左眼視力尚未經治療1
    年以上並經診斷為永久不能復原。原告雖仍堅稱其左眼視力
    確已成殘，惟仍未能提出具體事證以實其說，且於本院95年
    8月9日行準備程序時，原告訴訟代理人表示其無法提出左眼
    部位之相關治療紀錄（見該次準備程序筆錄第2頁所載），
    原告復不願出具同意書以利被告向中央健康保險局調閱其就
    診經過內容【電腦處理個人資料保護法第7條規定：「公務
    機關對個人資料之蒐集或電腦處理，非有特定目的，並符合
    左列情形之一者，不得為之：一、於法令規定職掌必要範圍
    內者。二、經當事人書面同意者。三、對當事人權益無侵害
    之虞者。」參照】。綜合上述，本件原告就其左眼視力減退
    至0.6以下致殘之原因事實，既未能舉證，本院自無從作出
    有利於原告之認定，則被告未核給原告左眼部位殘廢給付，
    並無違誤。
３、本件原告對於其右眼失明經被告核定符合勞工保險殘廢給付
    標準表第19障害項目第8殘廢等級之事實，並不爭執（見本
    院95年5月15日準備程序筆錄第2頁所載），兩造之爭點厥為
    原告右眼失明是否如其主張係因92年9月20日巡查建築工地
    現場時滑倒、擊中頭部及眼部引發腦部出血所產生之併發症
    所致？亦即，本件被告究應核給原告普通傷病殘廢給付？抑
    或職業傷害殘廢給付？就此，原告係主張被告已另案核付其
    第7項第3等級職業傷害殘廢給付，故其右眼失明亦係該次職
    業傷害事故造成云云。然查本件經被告調取原告在為恭醫院
    就診之相關病歷資料，據為恭醫院93年12月13日（93）為恭
    醫字第93001252號函送原告病歷資料影本，且以病歷查詢表
    復以：「門診時間：92年10月2日」「病人之初診由許俊泰
    醫師診治，初診時即發現右眼有角膜白斑和右眼萎縮現象，
    至於發生事故之時間、地點、原因和經過，本人均不知道」
    等語，嗣為恭醫院再以94年4月12日為恭醫字第0940000296
    號函送原告病歷資料影本，又以病歷查詢表復以：「病人所
    陳述之事故，非醫師所目見，也不屬於醫師之業務範圍，故
    不予置評。」等語。此外，被告於本件訴訟進行中，再向行
    政院衛生署台北醫院城區分院調取原告就診之病歷資料，據
    該醫院95年6月13日北醫分總字第0518號函送原告病歷資料
    影本，並復以：「該病患於民國94年11月10日至本院掛眼科
    初診後未再到院複診」等語。案經被告將原告申請書件、殘
    廢診斷書及相關病歷資料，分別於核定、審議及訴訟階段時
    ，3次送請其特約專科醫師審查，審查意見明載：「依92年
    10月2日記載，並無右眼受外傷之病史，依病況記載，右眼
    為陳舊性眼疾，無法知悉是外傷或疾病，依所敘92年9月20
    日外傷至92年10月2日短短12天，不至於呈此病狀。無92年
    9月20日外傷之病況記載當時有否外傷之新鮮病灶。以上為
    常規醫理判斷。」、「92年10月2日並無外傷病史及外傷病
    況，右眼已萎縮無光覺，左眼視網膜已有結疤。視力右眼無
    光感、左眼0.3，未記載有黃斑退化，非外傷應為疾病。」
    、「92年10月2日初診右眼已無光感，右眼眼球已萎縮，至
    於如何萎縮並無記載無法知悉及判斷。有許許多多因素（外
    傷或疾病），因無外傷病史記載，故可能屬陳舊性眼疾。92
    年9月20日至92年10月2日才2週無法使右眼呈萎縮狀態，應
    與腦手術無直接因果關係，並無特別治療。為恭醫院有門診
    並非就右眼做治療，只是一般點眼藥，無特別意義之治療，
    92年11月4日、92年11月25日及93年1月3日只是做檢查並出
    證明，無療程（94年11月10日）。其左眼（未列入報殘）亦
    無治療。」等語，有該3份審查意見表影本附於原處分卷及
    本院卷可稽。再者，原告不服被告所為處分，申請審議時，
    經監理會送請其特約專科醫師審查，審查意見明載：「依為
    恭醫院之檢查紀錄，完全無外傷之記載，故右眼失明應非職
    業傷害．．」等語，復有該審查意見附審議卷可佐。則本案
    先後經被告及監理會特約專科醫師多次詳加審查，咸認原告
    右眼病症，與其所稱92年9月20日工作中受傷無關，非屬職
    業傷害所致，乃依勞工保險殘廢給付標準表第19項之規定，
    核定發給第8等級普通傷病殘廢給付360日，洵非無據。原告
    所訴，並不可採（依原告申請殘廢給付及申請審議時所提出
    殘廢診斷書所載，其初診時視力及診斷殘廢時視力，無論是
    矯正前或矯正後，均為無光覺，而依原告於醫院之就診病歷
    資料及被告特約醫師上開審查意見，原告之右眼病症是否經
    「治療」1年以上而經診斷為永久不能復原，尚非無疑，惟
    基於行政救濟不利益變更禁止原則，本院就被告已核給原告
    右眼殘廢給付部分，不另作不利於原告之認定）。
４、按「本局得視業務需要聘用兼任醫師12人至20人」勞工保險
    局組織條例第11條第2項前段定有明文；另「保險人為審核
    保險給付或勞工保險監理委員會為審議爭議案件認有必要者
    ，得向被保險人、受益人、投保單位、各該醫院、診所或領
    有執業執照之醫師、助產士等要求提出報告，或調閱各該醫
    院、診所及投保單位之病歷、薪資帳冊、檢查化驗紀錄或放
    射線診斷攝影片（Ｘ光照片）及其他有關文件，被保險人、
    受益人、投保單位、各該醫院、診所及領有執業執照之醫師
    或助產士等均不得拒絕。」、「保險人於審核殘廢給付認為
    有複檢必要時，得另行指定醫院或醫師複檢。」為勞工保險
    條例第28條及第56條所規定。可知法令明文規定保險人（即
    被告）為審核保險給付，得調查有關之文件，得另行指定醫
    院或醫師複檢，並得通知出具診斷書之醫院診所檢送必要之
    有關診療病歷或Ｘ光片等，而被告為審核被保險人是否符合
    給付標準表之殘廢等級，自得依職權送請其聘用之專業醫師
    表示審查意見，以為其審核之參據，此項專業醫師審查意見
    之審核，要屬被告之法定職權。易言之，被保險人申請保險
    給付時，所檢據特約醫院出具之診斷書，僅係申領保險給付
    之必備要件；惟被告審核是否符合給付標準時，要非僅以該
    診斷書為唯一參據，此觀上開法條規定自明。再者，行政程
    序法第36條及第41條第1項分別規定：「行政機關應依職權
    調查證據，不受當事人主張之拘束，對當事人有利及不利事
    項一律注意。」「行政機關得選定適當之人為鑑定。」。查
    被告係勞工保險之保險人，於當事人向其提出勞工保險各項
    給付申請時，被告須開始行政程序，並有上揭依職權調查證
    據之義務，且於遇有醫理上之諸疑義時，得以具有專業知識
    之第三人即專科醫師，於行政程序中陳述關於特別法規或經
    驗定則之意見，而以其陳述，為證據之用。是被告於行政程
    序中將有待進一步調查之案件，請其特約專科醫師陳述醫學
    上之意見，以為證據，於法尚無不合。況被告係依原告所送
    勞工保險殘廢診斷書之內容，並向為恭醫院及行政院衛生署
    台北醫院城區分院調取被保險人即原告就醫之相關病歷資料
    ，且參酌特約專科醫師之專業意見，綜合審查而為終局之核
    定，是原告稱被告不得以特約專科醫師見解作為審查依據云
    云，尚屬誤會。
四、綜上所述，被告未核給原告左眼部位之殘廢給付，另被告按
    普通傷病核給原告右眼部位之殘廢給付，尚無不合，審議審
    定、訴願決定遞予維持，俱無違誤。原告徒執前詞訴請撤銷
    ，並請求判命被告作成核付原告勞工保險殘廢給付標準表第
    17障害項目第7等級職業傷害殘廢給付之處分，均為無理由
    ，應予駁回。
五、兩造其餘攻擊防禦方法均與本件判決結果不生影響，故不逐
    一論述，併此敘明。
據上論結，本件原告之訴為無理由，爰依行政訴訟法第98條第3
項前段，判決如主文。
中    華    民    國    95    年     9    月    7     日
                        第六庭審判長法  官  黃清光
                                    法  官  許瑞助
                                    法  官  曹瑞卿
上為正本係照原本作成。
如不服本判決，應於送達後20日內，向本院提出上訴狀並表明上
訴理由，如於本判決宣示後送達前提起上訴者，應於判決送達後
20日內補提上訴理由書（須按他造人數附繕本）。
中    華    民    國    95    年     9    月    7     日
                                    書記官  方偉皓


司法院資訊處製作；財團法人民間司法改革基金會備份。
